臺北高等行政法院判決
　　　　　　　　　　　　　　　　　　 96年度訴字第00107號
　　　　　　　　　　　　　　　.
原　　　告　世貿交通汽車有限公司
代　表　人　甲○○（董事長）
訴訟代理人　丙○○
被　　　告　臺北市政府交通局
代　表　人　羅孝賢（局長）
訴訟代理人　乙○○
　　　　　　戊○○
　　　　　　丁○○
上列當事人間因汽車運輸業管理規則事件，原告不服台北市政府
中華民國95年11月8 日府訴字第09584993200 號訴願決定，提起
行政訴訟，本院判決如下：
　　主  文
原告之訴駁回。
訴訟費用由原告負擔。
　　事  實
一、事實概要：原告所有由訴外人丙○○駕駛之A5-257號營業遊
    覽大客車（下稱系爭車輛），於民國（下同）95年7 月12日
    上午8 時15分在臺北市○○路327 巷，為臺北市交通稽查聯
    合執行小組查獲有個別攬載旅客（基隆市至臺北市○○路）
    ，每人收費新臺幣（下同）50元之違規情事，當場經被告所
    屬臺北市監理處填具95年7 月12日北市監四字第024435號舉
    發違反汽車運輸業管理事件通知單予以告發，並移由被告審
    認原告違反汽車運輸業管理規則第84條第1 項第1 款規定，
    依同規則第137 條及公路法第77條第1 項規定，以95年8 月
    3 日第00-000000000號違反汽車運輸業管理事件處分書處原
    告3 萬元罰鍰，並吊扣牌照1 個月。原告不服提起訴願，遭
    決定駁回，遂提起行政訴訟。
二、兩造聲明：
　(一)原告聲明：
    1.訴願決定及原處分均撤銷。
    2.訴訟費用由被告負擔。
　(二)被告聲明：
    1.駁回原告之訴。
    2.訴訟費用由原告負擔。
三、兩造之爭點：系爭車輛有無個別攬載旅客之違規情事？
　(一)原告主張之理由：
    1.按汽車運輸業管理規則將客運業分為三類：汽車客運業、
      遊覽車客運業及計程車客運業，而汽車（或計程車）客運
      業與遊覽車客運業兩者最大的不同在於前者是沿途個別攬
      載不定旅客；而後者則是載送特定乘客（即包租乘客）。
    2.原告乃從事遊覽車包租載客，因訴外人黃玉鐘包租指定於
      95年7 月12日上午7 時自基隆至台北市載送含租車人在內
      共43名乘客，行駛路線起點為基隆市八斗子至終點台北市
      ○○○路，租車費以哩程計價，此有公司派車單為憑，故
      本件實乃包租載送特定乘客之正常交易，要非被告所云有
      個別攬載不特定旅客之違規行為。況依被告95年8 月8 日
      北市交監字第09562877500 號函說明第二之（一）亦明白
      載有：「．．．車行至中山高速公路1 公里處，看見車上
      1 名小姐起身由前端車廂往後走手拿1 張座位表供乘客簽
      名。」益證本件確屬特定人包租，而非沿途個別攬載不特
      定人，否則又豈會有座位表供乘客（特定人）簽名。
    3.原告僅單純提供車輛並指派司機載送乘客，有關乘客之核
      對乃由租車人而非原告負責，故原告無從得知所載送者是
      否為乘客名單之列，被告以2 位稽查人員均不在系爭車輛
      乘客名單之列，卻仍可搭乘乙節論究原告違規責任實非合
      理。至於收取車資，亦係由租車人直接與乘客交涉收取車
      資50元，更與原告無關，就此事實復徵諸前函說明所載：
      「．．．車上1 名小姐起身由前端車廂往後走手拿1 張座
      位表供乘客簽名。因王員及鄭員2 人未在座位表登記有座
      位，該位小姐指示坐在最後1 排的空位，並個別收費50元
      車資。」等語即明。況查租車人亦出具聲明書陳述該車由
      其包租，有關行駛路線、載客地點及收取車資均由其直接
      與乘客交涉，與原告無關。另當日乘客林雅惠亦聲明乘車
      事宜均與租車人聯繫並由租車人向其收取車資。再佐以被
      告95年8 月31日抽樣訪談當日乘客6 人之公務電話紀錄單
      內容，乘客多數表示已多年搭乘系爭車輛上下班且車錢係
      以月結方式繳交，可見系爭車輛確係由租車人包車載送特
      定乘客，否則豈會有固定座位表及月結車資等情，被告認
      事用法明顯有誤。
    4.被告以95年8 月31日抽樣訪談當日乘客6 人之公務電話紀
      錄單內容，乘客多數表示已多年搭乘系爭車輛上下班乙節
      認定系爭車輛有長期開駛固定班車供乘客通勤之情事，更
      屬無稽。蓋所謂長期開駛固定班車應係如國光或統聯客運
      等客運業者，其排有固定班次，不管有無乘客搭乘，均必
      須行車方屬之。而原告乃因租車人包租始派車載送乘客，
      二者明顯不同。
  (二)被告主張之理由：
    1.原告所有A5-257號營業遊覽大客車由訴外人丙○○駕駛，
      經臺北市交通稽查聯合執行小組攔檢舉發沿途攬客個別收
      費，違反汽車運輸業管理規則第84條第1項第1款規定，此
      有臺北市監理處95年7月12日（95）北市監四字第024435
      號舉發違反汽車運輸業管理事件通知單、違規營業事實證
      明單及95年8 月2 日民眾檢舉案件或相關單位查證情形表
      與95年8 月31日抽樣訪談當日乘客6 人之公務電話紀錄單
      等影本附卷可稽。原告違規事證明確，被告依汽車運輸業
      管理規則第137 條及公路法第77條第1 項規定，處原告3
      萬元罰鍰，並吊扣牌照1 個月之處分，並非無據。
    2.原告主張系爭車輛為訴外人黃玉鐘所包租，載送黃玉鐘在
      內等43名乘客，非有個別攬載不特定旅客之違規行為，亦
      無法核對乘客名單，惟查原告出具派車單之行程紀錄，均
      未載明停靠地點、到達地點及使用人簽名確認，系爭車輛
      行經基隆市文化中心（義一路）時，駕駛停車搭載2 名稽
      查人員，尚難採認是由租車人示意停靠；況租車人已有乘
      客名單，又豈能任由非屬乘客名單內之稽查人員上車搭乘
      ，此舉有違常理，不無疑義。被告95年8 月8 日北市交監
      字第09562877500 號函說明二：「旨揭案由，經舉發單位
      本市監理處查復情形略以：（一）．．．車行至中山高速
      公路1 公里處，看見車上1 名小姐起身由前端車廂往後走
      手拿1 張座位表供乘客簽名，因王員及鄭員2 人未在座位
      表登記有座位，該位小姐指示坐在最後一排的空位，並個
      別收費50元車資。」由此可知系爭車輛行至中山高速公路
      後，方由1 名小姐開始確認乘客身分，非屬乘客名單之列
      者，即以個別收取車資，足徵系爭車輛除搭載乘客名單內
      之旅客外，亦有個別攬載旅客之情形。
    3.被告依臺北市監理處95年8 月31日電話訪談紀錄中，接受
      訪談乘客多數表示已多年搭乘系爭車輛上下班且車錢以月
      結方式繳交，核認原告有長期行駛基隆市八斗子至臺北市
      ○○○路之路線等情事；其次，原告指稱須如公路及市區
      汽車客運業者排有固定班次及不管有無乘客均須行車，方
      屬「長期開駛固定班車」云云，查原告為遊覽車客運業者
      ，應不得開駛固定班車載送乘客，惟系爭車輛載送乘客通
      勤，均行駛於上下班固定時間，已難謂為非固定班車。
    4.原告主張有關收取乘客車資、行駛路線及載客地點均由租
      車人逕向乘客交涉，與原告無關，並提具租車人聲明書佐
      證，然系爭車輛由租車人長期包租並行駛固定路線，究與
      遊覽車客運業係以載送特定旅客遊覽之性質不符，原告明
      知包租個別攬載旅客情形及開駛固定班車，自難卸責。
　　理  由
一、原告起訴後，被告代表人變更為羅孝賢，是新任代表人具狀
    聲明承受訴訟，核無不合，應予准許，合先敘明。
二、按公路法第3 條規定：「本法所稱公路主管機關：在中央為
    交通部；在直轄市為直轄市政府．．．」第77條第1 項規定
    ：「汽車或電車運輸業，違反依第79條第5 項所定規則者，
    由公路主管機關處新臺幣9 千元以上9 萬元以下罰鍰，並得
    按其情節，吊扣其違規營業車輛牌照1 個月至3 個月．．．
    」第79條第5 項規定：「汽車及電車運輸業申請資格條件、
    立案程序、營運監督、業務範圍、營運路線許可年限及營運
    應遵行事項與對汽車及電車運輸業之限制、禁止事項及其違
    反之罰鍰、吊扣、吊銷車輛牌照或廢止汽車運輸業營業執照
    之要件等事項之規則，由交通部定之。」次按行為時汽車運
    輸業管理規則第1 條規定：「本規則依公路法第79條規定訂
    定之。」第2 條第1 項第3 款規定：「汽車運輸業依左列規
    定，分類營運：．．．三、遊覽車客運業：在核定區域內，
    以遊覽車包租載客為營業者。」第84條第1 項第1 款規定：
    「遊覽車客運業應遵守下列規定：一、車輛應停置車庫場內
    待客包租，不得外駛個別攬載旅客、開駛固定班車或擅自設
    置營業所站。」第137 條第1 項規定：「汽車運輸業違反本
    規則規定者，應依公路法第77條第1 項之規定舉發。」又按
    遊覽車客運業違規營業處罰作業要點第1 點規定：「遊覽車
    客運業違反公路法第34條及汽車運輸業管理規則第84條規定
    個別攬載旅客或開駛固定班車者，第1 次違規者，處該公司
    新臺幣3 萬元罰鍰，並吊扣該次違規營業車輛牌照1 個月，
    ．．．上述計次範圍內，自第1 次違規行為之日起，屆滿2
    年後重行計算。」台北市政府91年7 月4 日府交三字第0910
    6823500 號公告：「主旨：公告本府主管業務委任事項，並
    自91年8 月1 日起生效．．．公告事項：本府將下列業務委
    任本府交通局，以該局名義執行之。(一)公路法中有關本府權
    限事項．．．」。
三、原告所有由訴外人丙○○駕駛之系爭車輛，於95年7 月12日
    上午8 時15分在臺北市○○路327 巷，為臺北市交通稽查聯
    合執行小組查獲有個別攬載旅客（基隆市至臺北市○○路）
    ，每人收費50元之違規情事，當場經被告所屬臺北市監理處
    填具95年7 月12日北市監四字第024435號舉發違反汽車運輸
    業管理事件通知單予以告發之事實，有前開舉發違反汽車運
    輸業管理事件通知單、違規營業事實證明單、乘客座位表、
    臺北市監理處95年8 月2 日民眾檢舉案件或相關單位查證情
    形表與95年8 月31日抽樣訪談當日乘客6 人之電話紀錄單等
    件影本在原處分卷可稽，堪認為真實。是被告對原告所為3
    萬元罰鍰，並吊扣牌照1 個月之處分，揆諸首開規定，自屬
    有據。
四、原告雖主張其從事遊覽車包租載客，系爭車輛95年7 月12日
    係因訴外人黃玉鐘包租而載送特定乘客，行駛自基隆市八斗
    子至台北市○○○路，並無沿途個別攬載不特定乘客及長期
    開駛固定班車之違規行為云云。惟查：
  (一)臺北市監理處95年8 月2 日民眾檢舉案件或相關單位查證情
    形表所載：「．．．處理情形：95年7 月12日上午7 時40分
    許，王裕鈞、鄭學仲稽查員於基隆市文化中心（義一路）搭
    乘世貿交通公司所屬遊覽車輛A5-257號至臺北市。車行至中
    山高速公路1 公里處，看見車上1 名小姐起身由前端車廂往
    後走手拿1 張座位表．．．供乘客簽名。因王稽查及鄭稽查
    未在座位表登記有座位，該位小姐指示坐在最後1 排的空位
    ，並個別收取50元車資．．．」等情，為原告所不爭執。衡
    以前開2 位稽查人員均不在系爭車輛乘客座位名單之列，卻
    可於基隆市自行上車搭乘至臺北市，並有被收取車資之事實
    ；而原告自承因其不得招攬乘客，故由訴外人黃玉鐘出面招
    攬後，代表向原告以月租方式包租系爭車輛，黃玉鐘製有乘
    客名冊，按月收取車資，車輛行駛途中核對名單以便結算，
    當天因尚有空位，故讓其他乘客上車等語（見96年6 月26日
    準備程序筆錄），系爭車輛既有乘客名冊，竟不事先核對聽
    任他人自由上車，顯然於載送特定乘客之外，亦隨機搭載不
    特定之人，原告所提公司派車單、訴外人黃玉鐘與林雅惠之
    聲明書僅能顯示系爭車輛有經包租之形式，尚不足以為其有
    利之證明。是被告認系爭車輛有個別攬載不特定旅客之違規
    行為，並非無據。
  (二)依臺北市監理處95年8 月31日電話訪談紀錄顯示，當日乘客
    多數表示已搭乘系爭車輛由基隆至台北上下班多年，車錢係
    以月結方式繳交。可見系爭車輛有長期開駛固定班車供乘客
    通勤之情事，縱由訴外人黃玉鐘長期包租，亦係假藉包租形
    式行開駛固定班車之實，與遊覽車客運業係以包租載送特定
    旅客遊覽之性質不符。而原告為遊覽車客運業者，明知此包
    租開駛固定班車及前述個別攬載旅客情形，自難主張卸責。
五、綜上所述，原告主張均無可採。從而原處分及訴願決定均無
    違誤，原告徒執前詞訴請撤銷，為無理由，應予駁回。
六、兩造其餘陳述於判決結果不生影響，無庸一一論列，併予敘
    明。
據上論結，本件原告之訴為無理由，依行政訴訟法第98條第1 項
前段，判決如主文。
中　　華　　民　　國　　96　　年　 　8　　月　 23  　 日
                         第三庭審判長法  官　姜  素  娥
                                     法  官　陳  國  成
                                     法  官　楊  莉  莉
上為正本係照原本作成。
如不服本判決，應於送達後20日內，向本院提出上訴狀並表明上
訴理由，如於本判決宣示後送達前提起上訴者，應於判決送達後
20日內補提上訴理由書（須按他造人數附繕本）。
中　　華　　民　　國　　96　　年　 　8　　月　 23  　 日
                                     書記官  林　俞　文
